臺灣高雄地方法院刑事裁定
111年度毒聲字第856號
聲  請  人  臺灣高雄地方檢察署檢察官
被      告  吳和昇




上列被告因違反毒品危害防制條例案件，經檢察官聲請送觀察、
勒戒(111年度毒偵字第2745號)，本院裁定如下：
    主  文
甲○○施用第一、二級毒品，令入勒戒處所觀察、勒戒，其期間不
得逾貳月。
    理  由
一、聲請意旨如附件聲請書所載。
二、按犯毒品危害防制條例第10條之罪者，檢察官應聲請法院裁
    定，令被告入勒戒處所觀察、勒戒，其期間不得逾二月；依
    前項規定為觀察、勒戒或強制戒治執行完畢釋放後，3年後
    再犯第10條之罪者，適用本條前2項之規定，毒品危害防制
    條例第20條第1項、第3項分別定有明文。而上開所謂「3年
    後再犯」，只要本次再犯（不論修正施行前、後）距最近1
    次觀察、勒戒或強制戒治執行完畢釋放，已逾3年者，即該
    當之，不因其間有無犯第10條之罪經起訴、判刑或執行而受
    影響（最高法院刑事大法庭109年度台上大字第3826號裁定
    意旨參照）。
三、又依毒品檢驗學上之常規，尿液中含毒品成分反應所使用之
    檢驗方法，對於受檢驗者是否確有施用毒品行為之判斷，在
    檢驗學常規上恆有絕對之影響。其以酵素免疫分析或薄層定
    性分析等方式為初步篩檢者，因具有相當程度偽陽性之可能
    ，如另以氣（液）相層析、質譜分析等較具公信力之儀器為
    交叉確認，因出現偽陽性反應之機率極低，核足據為對涉嫌
    人不利之認定，此為邇來我國實務所肯認，再者，依據西元
    2018年美國FDA網站公布尿液中於施用甲基安非他命與安非
    他命可檢出之時限為2至3天，惟毒品尿液中可檢出之時限，
    與服用劑量、服用頻率、尿液採集時間點、個案體質與代謝
    情況等因素有關，因個案而異，有衛生福利部食品藥物管理
    署民國108年1月21日FDA管字第1089001267號函參照，以上
    均為本院執行職務所知悉之事項。
四、經查：
㈠、被告甲○○確有以下施用第一級毒品海洛因及第二級毒品甲基
    安非他命犯行
１、於111年7月6日1時許，在高雄市○○區○○0巷00號居所內，以將
    海洛因置入針筒內加水稀釋注射入體內之方式，施用海洛因
    1次乙節，業據被告於偵查中坦承不諱，且其於111年7月6日
    12時50分許為警採尿送驗，結果呈可待因、嗎啡陽性反應，
    有高雄市政府警察局少年警察隊尿液採證代號與真實姓名對
    照表（代號：L0-000-000號）及正修科技大學超微量研究科
    技中心111年7月20日尿液檢驗報告（原始編號：L0-000-000
    號）在卷可佐，足認被告上開任意性自白與事實相符。
２、於111年7月6日12時50分許為警採集尿液送驗，經正修科技大
    學超微量研究科技中心先以酵素免疫分析法為初步檢驗，再
    以液相層析串聯式質譜法確認檢驗，結果呈安非他命及甲基
    安非他命陽性反應，其中安非他命檢出濃度為4,540ng/ml，
    甲基安非他命檢出濃度為49,260ng/ml等情，有該中心111年
    7月20日尿液檢驗報告（原始編號：L0-000-000號）及高雄
    市政府警察局少年警察隊尿液採證代號與真實姓名對照表（
    代號：L0-000-000號）在卷可憑。依前揭說明，本件即可排
    除偽陽性反應產生之可能。參以上開尿液檢驗所現之安非他
    命、甲基安非他命濃度，明顯超過濫用藥物尿液檢驗作業準
    則第18條規定之甲基安非他命陽性判定標準即「甲基安非他
    命500ng/ml，且其代謝物安非他命之濃度在100ng/ml以上」
    甚多，足認被告確有於上開採尿時回溯72小時內某時（不含
    公權力拘束期間），在不詳地點，以不詳方式，施用甲基安
    非他命無訛。被告於偵查時僅稱：有施用海洛因云云，顯為
    推卸責任，不足採信。本件事證明確，被告於前揭時、地，
    施用海洛因及甲基安非他命各1次之事實，堪可認定。
㈡、被告前於89年間因施用毒品案件，經本院裁定令入戒治處所
    施以強制戒治後，於89年12月19日執行完畢釋放，並經本院
    以89年度訴字第1421號判決判處應執行有期徒刑8月確定，
    迄今並無再為觀察、勒戒或強制戒治處遇之紀錄乙節，有臺
    灣高等法院被告前案紀錄表在卷可稽，本件係被告於前開強
    制戒治執行完畢釋放3年後所為，依前揭說明，縱被告其間
    因犯第10條之罪經起訴、判刑或執行，仍應依修正後毒品危
    害防制條例第20條第3項規定，再予適用觀察、勒戒或強制
    戒治之機會。
㈢、至於被告於110年間因施用毒品案件，經臺灣高雄地方檢察署
    （下稱高雄地檢署）檢察官以110年度毒偵緝字第390號為附
    命完成戒癮治療之緩起訴處分確定，緩起訴期間為自111年7
    月28日起至112年7月27日止，被告須完成戒癮治療程序，並
    按期履行預防再犯之必要命令（即向高雄地檢署觀護人及高
    雄市政府毒品防制局報到並接受輔導、不定期驗尿，檢驗結
    果須呈陰性反應）等情，有緩起訴處分書及臺灣高等法院被
    告前案紀錄表在卷可稽。然「緩起訴處分之戒癮治療」與「
    觀察、勒戒或強制戒治」之處遇，因法律規定之程序、效果
    均不相同，已無法等同視之。即被告初犯（或觀察、勒戒、
    強制戒治執行完畢釋放3年後再犯）施用毒品，經為命戒癮
    治療之緩起訴處分，若遭撤銷，檢察官針對該次撤銷緩起訴
    之施用毒品犯行，或者戒癮治療履行完畢，檢察官針對之後
    施用毒品犯行，均仍應依前揭毒品危害防制條例第20條或第
    23條之規定處理，亦可以再為緩起訴，然不得逕行起訴（最
    高法院110年度台上字第2096號判決意旨參照）。是被告前
    揭戒癮治療無論是否執行完畢，均無從認被告事實上已接受
    等同「觀察、勒戒或強制戒治」執行完畢之處遇，檢察官針
    對本次施用毒品犯行，向本院聲請觀察、勒戒，於法有據，
    併以說明。
㈣、再者，毒品危害防制條例所規定之「觀察、勒戒」程序，係
    針對受處分人所為保安處分，目的在戒除行為人施用毒品身
    癮及心癮，以達教化與治療之目的，其立法意旨在幫助施用
    毒品者戒毒，性質上為一療程，而非懲罰，並屬強制規定，
    除檢察官審酌個案情形，依同條例第24條第1項為附命完成
    戒癮治療之緩起訴處分外，凡經檢察官聲請法院裁定將被告
    送勒戒處所觀察、勒戒者，法院僅得就其聲請審查被告是否
    有施用毒品之行為，以及被告是否為「初犯」或為觀察、勒
    戒、強制戒治執行完畢後「3年後再犯」而為准駁之裁定，
    並無自由斟酌以其他方式替代或得以其他原因免予執行之權
    。又是否給予被告為附命完成戒癮治療之緩起訴處分，屬刑
    事訴訟法第253條之1第1項及第253條之2第1項第6款特別賦
    予檢察官之職權，非法院所得審酌，且此非「觀察、勒戒」
    前置處分，也與被告是否判刑之追訴要件無關，檢察官自無
    義務說明為何不給予被告戒癮治療之緩起訴處分。法院縱使
    審查其裁量有無違法，也僅在卷證資料所示證物中審酌，而
    為最低限度之審查，即此部分為檢察官之裁量，必須予以尊
    重。
㈤、本件聲請意旨載明被告另因涉販賣第一級毒品案件，由高雄
    地檢署檢察官以111年度偵字第20237號偵辦中，且被告前因
    施用毒品案件，經高雄地檢署於111年7月1日以110年度毒偵
    緝字第390號為附命戒癮治療之緩起訴處分，被告竟於接受
    前開緩起訴處分後，仍犯本件施用毒品犯行，認不宜給予戒
    癮治療之緩起訴處分（如附件）。而依卷證資料所示，被告
    因違反毒品危害防制條例等案件，現為高雄地檢署檢察官以
    111年度偵字第20237、28146號案件偵查中，同有上開前案
    紀錄表在卷可稽。是以，參酌毒品戒癮治療實施辦法及完成
    治療認定標準第2條第2項第1款規定「緩起訴處分前，因故
    意犯他罪，經檢察官提起公訴或判決有罪確定」之規範意旨
    ，被告即屬不適合為附命完成戒癮治療之緩起訴處分。從而
    ，檢察官考量本案具體情節，向本院聲請令被告入勒戒處所
    觀察、勒戒，以監禁式之治療方式，求短時間內隔絕被告之
    毒品來源，務使其專心戒除毒癮，而未依刑事訴訟法第253
    條之1規定對被告為附命完成戒癮治療之緩起訴處分，核其
    此部分職權之行使尚屬合法，形式上亦無裁量恣意或濫用之
    情，於法有據。
五、綜上所述，本件聲請為有理由，應予准許，依毒品危害防制
    條例第20條第3項、第1項，裁定如主文。
中　　華　　民　　國　　111 　年　　11　　月　　15　　日
                  刑事第六庭    法　官  陳紀璋
以上正本證明與原本無異。
如不服本裁定，應於收受送達後5 日內向本院提出抗告狀。
中　　華　　民　　國　　111 　年　　11　　月　　15　　日
　　　　　　　　　　　　　　　　書記官　郭素蓉